【裁判字號】    97,交抗,241
【裁判日期】    971015
【裁判案由】    聲明異議
【裁判全文】
臺灣高等法院臺南分院交通事件裁定
抗  告  人  甲○○
上列抗告人因聲明異議案件，不服臺灣臺南地方法院交通法庭中
華民國97年7月25日裁定（97年度交聲字第450號），提起抗告，
本院裁定如下：
    主  文
抗告駁回。
    理  由
一、原裁定以：
（一）異議人所有之車號KZ6-036號重型機車，於97年2月26日下
      午14時25分許，在嘉義縣太保市高鐵站保鐵6路人行道處
      ，因「在設有禁止停車標線之處所停車」，經舉發機關即
      嘉義縣警察局水上分局太保分駐所警員製單逕行舉發，嗣
      原處分機關即交通部公路總局嘉義區監理所新營監理站，
      以異議人違規事實明確，依道路交通管理處罰條例第56條
      第1項第4款及違反道路交通管理事件統一裁罰基準表之規
      定，裁處異議人罰鍰新台幣600元之事實，有：裁決書、
      舉發通知單、違規照片等件為證，且為異議人所不否認，
      此部分事實當可認定。
（二）經查：本件異議人違規停車之地點，除鋪設有方形地磚外
      ，亦鋪有黃色導盲地磚，而且該地磚區域外之一邊即柏油
      舖設之道路路側亦設有禁止臨時停車之紅實線，且該鋪設
      地磚區域，亦略高於該路段之柏油路面，一般車輛並非可
      以毫無阻礙地順利開上該區域，故該區域係劃設供行人行
      走之人行道，應無疑問。又異議人雖主張該違停地點上之
      銀灰色塗料令其誤會其為白色實線停車格云云，惟經原審
      函詢主管機關即嘉義縣政府結果，舉發地點銀灰色塗料格
      線，並非嘉義縣政府所劃設，而係內政部中部辦公室主辦
      電纜溝工程接續分歧部溝蓋版工程為防水用之填縫膠，此
      有嘉義縣政府等各該單位之回函及所附現場照片可稽（見
      原審卷第18至37頁）。將上揭規範之設置圖例與卷附違規
      地點照片對照以觀，設置圖例之停車格係白色且長寬極為
      一致之長方形，而違規地點之銀灰色塗料所表現之圖形，
      則有長、寬不一致之不規則形狀，顯與白色停車格不同，
      異議人暨領有機車駕駛執照，對機車停車格之形狀即應有
      所了解，對上述明顯非機車停車格形狀之圖形，應無誤認
      為機車停車格之虞，是異議人所辯尚非可採，而駁回異議
      。
二、抗告意旨略以：
（一）該人行道兩端盡頭都有小坡道給予機車上下方便使用，並
      非裁定內容所說，一般車輛上下會有所阻礙，且於抗告人
      被開單後到現場拍照存證，可以發現很多民眾依然停放在
      格子內，若真是抗告人誤解，何以其他民眾仍停放於格子
      中，豈每個人都會誤解？且嘉義監理所於回函中也承認的
      確會引起民眾誤會，應予改進，若連監理所都承認會發生
      誤會，何況是一般民眾？今造成很多民眾的誤解，且未有
      明確標示，如不改善想必會很多人繼續停。
（二）再者，5公分和10公分用肉眼難以分辨，難道日後抗告人
      停車都要以尺量過後再停車？本來停車就該有明顯標示，
      不該模稜兩可，況拿10公分、5公分來說服民眾實不合理
      ，雖是一種標準，然不該期待民眾會注意寬幾公分這種細
      節。
（三）又原審經查回覆內容謂，舉發地點銀灰色塗料格線，並非
      嘉義縣政府劃設而係內政部中部辦公室主辦電纜溝工程接
      續分歧部溝蓋工程為防水用之填縫膠，試問有多少人會知
      道，那是填縫膠而非停車格？裁決人員也是經過詢問才知
      道，何況是民眾。既然是填縫膠，是否應該用不一樣的顏
      料以資區隔，不該因為工程單位的疏忽而造成多數人的誤
      解，進而要求民眾承擔後果。
（四）現場經過抗告人查看，發現僅有1根電線桿上面以列印的
      方式，並置於高鐵站牌後面，單面朝向東邊寫著「禁止停
      放機車」，此標示如果是相關單位的警告，也是真的不清
      楚，亦無法取信民眾，如民眾是由西面來，則無法見到該
      警告標示，乍看之下也會覺得是否為旁邊的停車場業者為
      了賺錢而貼來警告不想花錢停車的民眾，且抗告人也知該
      警告標語，並非禁止停車的標準立牌。
（五）原審認違規地點之銀灰色塗料所呈現的圖形，長寬不一致
      ，顯與白色停車格不同，抗告人領有機車駕駛執照，對機
      車停車格之形狀應有所瞭解，對上述顯非機車停車格形狀
      之圖形，應無誤認為機車停車格之虞。又高雄捷運剛開始
      營運時，亦發施某捷運站出口發生市府單位因為畫線設機
      車停車格不清楚的關係，造成民眾誤以為機車停車格，而
      被拖吊的情形，可見這種事應非個案，起因均為相關單位
      作業疏失，實不應該由民眾來承擔。
（六）結論：若施工單位在施工時能用不一樣顏色的填縫膠，又
      或者相關單位能設立標準的「禁止停放機車」立牌，縱仍
      有民眾因誤解而停放機車，亦能減少爭議等語。
三、本院按汽車駕駛人停車時，有在禁止臨時停車處所停車或在
    設有禁止停車標誌、標線之處所停車者，處600元以上1200
    元以下罰鍰。道路交通管理處罰條例第56條第1項第1款、第
    4 款定有明文。又人行道為專供行人通行之騎樓、走廊，及
    劃設供行人行走之地面道路，與人行天橋及人行地下道，且
    人行道，不得臨時停車，道路交通管理處罰條例第3條第3款
    、道路交通安全規則第111條第1項第1款，亦規定甚明。
四、抗告人即受處分人甲○○有於97年2月26日下午14時25分許
    ，將其所有之車號KZ6-036號重型機車，停放於在嘉義縣太
    保市高鐵站保鐵6路人行道處之事實，且有違規照片、嘉義
    縣警察局嘉縣警交字第L00000000號舉發違反道路交通管理
    事件通知單、交通部公路總局嘉義區監理所新營監理站新監
    裁違字第裁73-L00000000號違反道路交通管理事件裁決書在
    卷可按。然抗告人執前開抗告意旨為辯，經查：按人民違反
    法律上之義務而應受行政罰之行為，法律無特別規定時，雖
    不以出於故意為必要，仍須以過失為其責任條件，但應受行
    政罰之行為，僅須違反禁止規定或作為義務，而不以發生損
    害或其危險為其要件者，推定為有過失，於行為人不能舉證
    證明自己無過失時，即應受處罰（司法院大法官會議釋字第
    275號解釋參照）。查本件違規地點之人行道，依照上開規
    定，原則上不得停車，抗告人為通過考試合法領有機車駕駛
    執照之人，就該規定難諉為不知。抗告人雖主張違規地點所
    劃設之格線，縱不符合法定停車格之要件，然外觀上足令人
    以為係停車格，且誤認該處格線為停車格者，並非少數等語
    ，惟參酌附卷之嘉義縣政府及嘉義縣交通局函文可知，本件
    違規地點之銀灰色塗料格線非嘉義縣政府及嘉義縣交通局所
    劃設，是該處所劃設之格線並非主管機關所劃設，亦即該處
    格線非道路交通標誌標線號誌設置規則第190條第1項所定，
    用以指示車輛駕駛人停放車輛之位置與範圍之車輛停放線。
    再觀諸卷附之現場照片及違規採證照片，可知現場格線大小
    、長寬並不一致，與一般常見之機車停車格，係相同大小、
    長寬之格線不同，是縱抗告人無法辨識格線寬度非法定之10
    公分，然當可由現場格線不一致之外觀，知悉該處並非機車
    停車格。至抗告人另指現場之禁止停放機車標誌不符標準，
    然就卷附採證照片及現場照片觀之，抗告人停放車輛處係設
    於車道旁、以方形地磚鋪設外，亦鋪有黃色導盲地磚，且高
    出車道面些許之高地，乃劃設供行人行走之地面道路，核屬
    道路交通管理處罰條例第3條第3款規定之「人行道」，且人
    行道上不得臨時停車係道路交通安全規則第111條第1款所明
    定，並未以設置禁止停車標誌為要件，是抗告人此部分所辯
    ，實無理由。另抗告人又稱該處兩端均有小坡道供機車上下
    ，更加深民眾認為該處可停放機車之印象等語，然此應係抗
    告人之誤解，該處人行道兩端小坡道設置目的，係主管機關
    為照顧行動不便、身心障礙人士使用該人行道之安全，所規
    劃之無障礙空間，是抗告人此部分所辯，委不足採。
五、綜上所述，抗告人本件違規行為，已堪認定，原處分機關以
    道路交通管理處罰條例第56條第1項第4款規定，裁處抗告人
    罰鍰600元，並無不當，原裁定駁回抗告人之異議，核無不
    合。抗告意旨猶執前詞，指摘原裁定不當，為無理由，應予
    駁回。
六、據上論斷，應依道路交通案件處理辦法第26條、刑事訴訟法
    第412條，裁定如主文。
中    華    民    國    97    年    10    月    15    日
                  刑事第五庭    審判長法  官  楊明章
                                      法  官  顏基典
                                      法  官  楊子莊
以上正本證明與原本無異。
不得再抗告。
                                      書記官  王全龍
中    華    民    國    97    年    10    月    15    日


司法院資訊處製作；財團法人民間司法改革基金會備份。
